臺灣彰化地方法院刑事判決
111年度原訴字第18號
公  訴  人  臺灣彰化地方檢察署檢察官  
被      告  黃韋澤




選任辯護人  葉展辰律師
            謝憲愷律師
被      告  李蔡銘豈


                      居臺北市○○區○○路000巷0弄00號0樓（出監後指定為送達處所）
                      （另案於法務部矯正署臺中女子監獄執行中）
            劉佳勇


            麥佳豪


                    （現另案於法務部矯正署新竹監獄執行中，並寄押於法務部矯正署彰化看守所）
上列被告因違反組織犯罪防制條例等案件，經檢察官提起公訴（
110年度偵字第15557、15870號、111年度偵字第6077、7129、75
16號），被告於準備程序進行中，就被訴事實為有罪之陳述，經
本院合議庭裁定由受命法官獨任進行簡式審判程序，判決如下：
    主  文
黃韋澤犯附表編號1所示之罪，處該附表所示之刑及沒收。
李蔡銘豈犯附表編號2所示之罪，處該附表所示之刑及沒收。
劉佳勇犯附表編號2至5所示之罪，各處該附表所示之刑及沒收。
應執行有期徒刑壹年拾月。
麥佳豪犯附表編號3至5所示之罪，各處該附表所示之刑及沒收。
應執行有期徒刑壹年陸月。
    犯罪事實
一、黃志偉（代號為「7-11」，為本詐欺集團總指揮、監督者，
    【由本院另為判決】、許翰杰（代號為「中國信託」，為本
    詐欺集團指揮、監督者，【由本院另為判決】）與吳家頤【
    由本院另為判決】、黃玟瑄【由本院另為判決】、黃韋澤（
    代號為「小安」）、劉佳勇（代號為小飛）、朱子涵（代號
    為「阿薩姆，業經檢察官另案提起公訴）、麥佳豪、（代號
    為老麥）、李蔡銘豈、邱怡文（經檢察官另案偵查中）基於
    參與三人以上以實施詐術為手段所組成具有持續性、牟利性
    之有結構性犯罪組織（下稱詐欺集團）之犯意，自民國110
    年7、8月間月某日起，加入真實姓名年籍不詳之代號「金虎
    爺」（黃志偉、許翰杰之上游及共犯，另案追查中）等人所
    組成之假檢警詐騙面交現金或提款卡之犯罪集團，以對不特
    定人實施詐欺犯罪為目的，具有常習性、牟利性之結構性組
    織，組織分工為詐欺機房、水房、收水、車手監控、收取詐
    騙物品車手之詐欺集團。本案詐欺集團之犯案模式是黃志偉
    、許翰杰於車手收款及收取提款卡前先指派何人擔任代號1
    、2、3、4號任務。1號是面交車手即實際向被害人收取詐騙
    款項及提款卡之車手並交付收受款項予2號。2號是1號收款
    時在收款、收取提卡現場附近把風並收取1號收受贓款交付3
    號。3號工作係於1號、2號在犯案現場工作時在附近把風監
    督並收受2號收水手收取之贓款交付4號。4號由黃志偉、許
    翰杰兼任並具體指揮上開1、2、3代號等上開如何收取詐欺
    贓款、提款卡並於犯案時在TELEGRAM通訊軟體內監督、指揮
    1、2、3號並收取3號所交付贓款交付金虎爺。黃玟瑄、黃韋
    澤犯本案時擔任上開3號任務。劉佳勇犯本案時擔任上開3號
    或2號任務。朱子涵犯本案時擔任上開2號任務。麥佳豪、李
    蔡銘豈、邱怡文犯本案時擔任上開1號任務。渠等分別為下
    列犯行。
  ㈠黃志偉、許翰杰、黃韋澤、吳家頤、「全方位」、「天雷」
    等成年之詐欺集團成員意圖為自己不法之所有，基於冒用公
    務員名義三人以上共同詐欺取財、行使偽造公文書及洗錢之
    犯意聯絡，由該詐欺集團成員於110年9月8日上午11時許，
    假冒「張志忠警官」、公務員「主任」分別撥打電話予吳梁
    束卿，佯稱：吳梁束卿以新臺幣（下同）30萬元將玉山銀行
    存摺出售予毒販李國良並參與販毒，要以資金公證方式，始
    能處理無事云云，致吳梁束卿陷於錯誤，而依指示於同日中
    午12時許，先前往彰化縣秀水鄉農會提領現金30萬元，由黃
    志偉、許翰杰指示黃韋澤於同日下午1時許在彰化縣○○鄉○○
    街000巷口等候取款，後因吳梁束卿家人返家，取消該日30
    萬元取款後，改由吳家頤依指示於次日即9日上午11時許，
    在彰化縣○○鄉○○街000巷口等候。吳家頤則依「全方位」、
    「天雷」指示，先前往彰化縣○○鄉○○路7-11鶴鳴門市，以網
    路列印方式偽造「臺灣臺北地方法院法院清查」（清查公證
    款金額30萬元）之公文書1 紙，再持該偽造之公文書，於前
    開時間、地點，交付吳梁束卿而行使，致吳梁束卿誤信吳家
    頤為具有權限之公務員，因而交付現金30萬元予吳家頤，吳
    家頤隨即於同日下午某時許，在彰化縣彰化市某麥當勞，將
    裝有現金30萬元之紙袋放置該店2樓男廁某間馬桶旁，由該
    「金虎爺」詐欺集團成員取走而掩飾該金錢之去向。
  ㈡黃志偉、許翰杰、黃玟瑄、黃韋澤、劉佳勇、李蔡銘豈基於
    冒用公務員名義三人以上共同詐欺取財、行使偽造公文書、
    以不正方法由自動付款設備取得他人之物及洗錢之犯意聯絡
    ，由該詐欺集團成員於110年9月10日上午某時許，假冒「張
    志忠警官」、公務員「主任」分別撥打電話予吳梁束卿，佯
    稱：吳梁束卿以30萬元將玉山銀行存摺出售予毒販李國良並
    參與販毒，要以資金公證方式，始能處理無虞，除昨日己交
    付現金30萬元公證，須再交付現金及提款卡公證云云，致吳
    梁束卿陷於錯誤，而依指示於同日上午某時許，先前往彰化
    縣秀水鄉農會提領現金50萬元，再依指示於同日上午11時許
    ，在彰化縣○○鄉○○街000巷口等候，黃玟瑄則預先在台灣彰
    化高鐵站等瑄等候預備收水。劉佳勇、李蔡銘豈、黃韋澤則
    依許翰杰、黃志偉指示，前往彰化縣○○鄉○○街000巷口附近
    ，劉佳勇、黃韋澤在該巷口附近警戒監視，李蔡銘則先依指
    示，至附近7-11超商，以網路列印方式偽造「臺灣臺北地方
    法院法院清查」（清查公證款金額50萬元）之公文書1 紙，
    再持該偽造之公文書，交付吳梁束卿而行使【起訴事實漏載
    行使公文書之事實描述，依李蔡銘豈之供述為補充此部分】
    ，致吳梁束卿誤信李蔡銘豈為具有權限之公務員，因而交付
    現金50萬元及吳梁束卿秀水鄉農會帳號0000000000000000號
    提款卡予李蔡銘豈，李蔡銘豈隨即將該50萬元及提款卡放置
    在該巷口附近草叢，劉佳勇至該草叢處收取該50萬元及該提
    款卡後，旋至該巷口附近某全家超商交付該50萬元及該提款
    卡予黃韋澤，黃韋澤放置在該高鐵站置物櫃內轉交黃玟瑄後
    ，黃玟瑄交付許翰杰，許翰杰再交付黃志偉，黃志偉再交付
    金虎爺，期間李蔡銘豈經集團內不詳成員告知上開提款卡密
    碼後，以該上開提款卡於同日12時許至110年9月11日5時19
    分許共提領現金20萬元，交付劉佳勇轉交黃韋澤，黃韋澤再
    交付黃玟瑄，黃玟瑄再交許翰杰，許翰杰再交付黃志偉，黃
    志偉再交付「金虎爺」，而掩飾上開金錢之去向。
  ㈢黃志偉、許翰杰、劉佳勇、朱子涵、麥佳豪、邱怡文基於冒
    用公務員名義三人以上共同詐欺取財、行使偽造公文書【行
    使偽造公文犯意為贅載】、以不正方法由自動付款設備取得
    他人之物及洗錢之犯意聯絡，由該詐欺集團成員於110年12
    月7日上午10時30分許，假冒「張志忠警官」、「王文和主
    任檢察官」分別撥打電話予林月明，佯稱：林月明玉山銀行
    帳戶涉犯販毒，要以資金公證方式，始能處理無虞云云，致
    林月明陷於錯誤，先告知密碼後，再依指示於同日下午14時
    23分許，在台北市信義區富陽街87巷與崇德146巷巷口等侯
    。劉佳勇、朱子涵、邱怡文、麥佳豪則依許翰杰、黃志偉指
    示，前往富陽街87巷與崇德146巷巷口附近，劉佳勇、朱子
    涵在該巷口附近警戒監視，麥佳豪在該巷口附近等候準備面
    交，邱怡文在該巷口向林月明佯稱為臺北地方法院張專員，
    致林月明誤信邱怡文為具有權限之公務員，因而交付其國泰
    世華銀行000000000000號帳戶、臺北富邦銀行000000000000
    號帳戶、中華郵政00000000000000號帳戶、臺灣銀行000000
    000000號帳戶、臺灣銀行000000000000號帳戶之提款卡共5
    張予邱怡文，邱怡文隨即於同日下午17時許將該提款卡放置
    在臺北市○○區○○路00號明日飯店LN19號置物櫃，朱子涵在該
    置物櫃收取該5張提款卡後，再依劉佳勇指示將該提款卡放
    置在台北市西門町某處機車腳踏板上，由劉佳勇、朱子涵使
    用上開提款卡於同日18時21分許至19時42分許提領共80萬14
    0元得手後，劉嘉勇、朱子涵交付許翰杰，許翰杰再交付黃
    志偉，黃志偉再交付金虎爺，而掩飾上開金錢之去向。
  ㈣黃志偉、許翰杰、劉佳勇、朱子涵、麥佳豪基於冒用公務員
    名義三人以上共同詐欺取財及洗錢之犯意聯絡，由該詐欺集
    團成員於110年12月8日上午9時11分許，假冒員警「林正義
    中隊長」、法院主任分別撥打電話予在臺中市○區○○○道0段0
    00巷0弄○號邱素莉住處，佯稱：邱素利中信銀行帳戶涉犯販
    毒，將遭拘提，要以資金60萬元公證方式，始能處理無虞云
    云，致邱素利陷於錯誤，告知所穿衣著為橘色外套、黑色長
    褲、提碎格子包包、留短髮，準備前往郵局將定存60萬元解
    約提款交付，劉佳勇、朱子涵、麥嘉豪則依黃志偉、許翰杰
    指示，於同日上午10時、11時許，前往臺中市○區○○○道0段0
    00巷0弄○號邱素莉住處附近等侯，準備面交收取該60萬元，
    嗣邱素莉發現遭詐騙，告知該詐騙集團成員找不到郵局保單
    、印鑑，未前往郵局領款，而未得手。
  ㈤黃志偉、許翰杰、劉佳勇、朱子涵、麥佳豪基於冒用公務員
    名義三人以上共同詐欺取財及洗錢之犯意聯絡，由該詐欺集
    團成員於110年12月8日上午11時許，假冒台北市○○區區○○○○
    ○○○○○○○○○○○○○○○○○○○○○市○區○○路0段000巷○號住處，佯稱
    ：陳美惠合庫、彰化銀行帳戶涉犯刑事案件，非常不利，要
    以資金98萬元公證方式，始能處理無虞云云，致陳美惠陷於
    錯誤，旋即前往臺中市南區合作金庫分行，準備提領98萬元
    ，劉佳勇、朱子涵、麥佳豪則依黃志偉、許翰杰指示，於同
    日下午14時許，前往陳美惠在臺中市○區○○路0段000巷○號住
    處附近等侯，準備面交收取該98萬元，嗣陳美惠前往該合作
    金庫分行領款時，因合作金庫行員發現陳美惠遭詐騙阻止陳
    美惠匯出，而未得手。逞
二、案經吳梁束卿、林月明訴請彰化縣警察局鹿港分局報告臺灣
    彰化地方檢察署檢察官偵查起訴。
    理  由
一、本案被告黃韋澤、李蔡銘豈、劉佳勇、麥佳豪【其餘被告黃
    志偉、許翰杰、吳家頤、黃玟瑄另行審結】所犯均係死刑、
    無期徒刑、最輕本刑為3年以上有期徒刑以外之罪，其於準
    備程序就前揭被訴事實為有罪之陳述，經受命法官告知簡式
    審判程序之旨，並聽取被告、辯護人與公訴人之意見後，本
    院認無不得或不宜改依簡式審判程序進行之處，爰依刑事訴
    訟法第273條之1第1項、第284條之1裁定由受命法官獨任進
    行簡式審判程序，合先敘明。
二、證據名稱：　　
  ㈠證人即告訴人吳梁束卿、林月明之指述。
　㈡證人即被害人邱素莉、陳美惠之指述。
  ㈢內政部警政署反詐騙案件紀錄表報案三聯單。
　㈣受理詐騙帳戶通報警示簡便格式表。
　㈤交易明細表。
　㈥被告黃志偉、許翰杰、劉佳勇、朱子涵、麥佳豪為本案詐騙
    行為通訊軟體指揮、監督、分工對話訊息。
　㈦被告李蔡銘豈、劉佳勇、朱子涵提領本案被害人贓款監視器
    影像截圖。
　㈧秀水鄉農會0000000000000000號帳戶、國泰世華銀行0000000
    00000號帳戶、臺北富邦銀行000000000000號帳戶、中華郵
    政00000000000000號帳戶、臺灣銀行000000000000號帳戶、
    臺灣銀行000000000000號帳戶基本資料及交易明細。
　㈨被告黃志偉犯案時使用門號0000000000號行動電話110年8月1
    日至12月30日IP、雙向通聯紀錄。
　㈩被告黃韋澤犯案時使用門號0000000000號行動電話110年9月1
    日至111年2月1日IP、雙向通聯紀錄。
  被告劉佳勇犯案時使用門號0000000000號行動電話110年8月1
    日至110年12月6日IP、雙向通聯紀錄。
　被告朱子涵犯案時使用門號0000000000號行動電話110年8月1
    日至110年12月22日IP、雙向通聯紀錄。
　被告黃玟瑄犯案時使用門號0000000000、0000000000、00000
    00000號行動電話110年9月1日至111年2月10日IP、雙向通聯
    紀錄。
　被告李蔡銘豈擔任車手提領告訴人吳梁束卿上開帳戶金錢ATM
    監視錄影畫面翻拍相片。
　被告劉佳勇、共犯朱子涵擔任車手提領告訴人林月明上開帳
    戶金錢ATM監視錄影畫面翻拍相片。
　被告吳家頤、劉佳勇、李蔡銘豈、共犯朱子涵在犯案現場面
    交或監看之監視器錄影畫面翻拍相片。
　被告黃韋澤於110年5月20日13時拍攝在彰化縣彰化市環河街
    與水尾二路口交付詐欺款項予金虎爺現場相片。
　被告許翰杰於111年5月25日偵查中當庭繪製110年6、7月間與
    被告黃志偉及待查共犯招募被告黃韋澤擔任車手現場圖2紙
    。
  被告黃韋澤111年5月24日陳情自白書。
　被告黃韋澤於111年6月1日偵查中當庭繪製110年6、7月間與
    被告黃志偉、許翰杰及待查共犯招募被告黃韋澤擔任車手現
    場圖。
　被告黃韋澤於111年6月1日警詢指認110年6、7月間與被告黃
    志偉、許翰杰及待查共犯招募被告黃韋澤擔任車手現場相片
    與該同型車輛（NISSAN廠牌KICKS 型白色休旅車）相片共 4
     紙。
　被告黃韋澤於111年6月1日至彰化縣○○鄉○○路000號統一超商
    鶴鳴門市指認110年9月8日至告訴人吳梁束卿住處附近等侯
    被告黃志偉、許翰杰指示收水現場相片2紙。
　被告黃韋澤於111年6月1日至彰化縣○○鎮○區路○段00號彰化高
    鐵站指認於110年9月10日交付告訴人吳梁束卿遭騙款項、提
    款卡予被告黃玟瑄現場相片2紙。
　被告黃韋澤111年5月30日自白書。
　被告黃韋澤、李蔡銘豈、劉佳勇、麥佳豪於警詢、偵查及本
　　 院準備程序、審理程序中之自白及供述。　　
三、論罪科刑：　　 
  ㈠次按罪責原則為刑法之大原則。其含義有二，一為無責任即
    無刑罰原則（刑法第12條第1 項規定：行為非出於故意或過
    失者不罰，即寓此旨）；另者為自己責任原則，即行為人祇
    就自己之行為負責，不能因他人之違法行為而負擔刑責。前
    者其主要內涵並有罪刑相當原則，即刑罰對人身自由之限制
    與所欲維護之法益，須合乎比例原則。不唯立法上，法定刑
    之高低應與行為人所生之危害、行為人責任之輕重相符；在
    刑事審判上既在實現刑罰權之分配正義，自亦應罪刑相當，
    罰當其罪。基於前述第一原則，責任之評價與法益之維護息
    息相關，對同一法益侵害為雙重評價，為過度評價；對法益
    之侵害未予評價，則評價不足，均為所禁。刑罰要求適度之
    評價，俾對法益之侵害為正當之維護。因此，加重詐欺罪係
    侵害個人財產法益之犯罪，其罪數計算，以被害人數、被害
    次數之多寡，決定其犯罪之罪數；核與參與犯罪組織罪之侵
    害社會法益，因應以行為人所侵害之社會全體利益為準據，
    認定係成立一個犯罪行為，有所不同。是以倘若行為人於參
    與犯罪組織之繼續中，先後加重詐欺數人財物，因行為人僅
    為一參與組織行為，侵害一社會法益，應僅就首次犯行論以
    參與犯罪組織罪及加重詐欺罪之想像競合犯，而其後之犯行
    ，乃為其參與組織之繼續行為，為避免重複評價，當無從將
    一參與犯罪組織行為割裂再另論一參與犯罪組織罪，而與其
    後所犯加重詐欺罪從一重論處之餘地（最高法院107年度台
    上字第1066號判決意旨參照）。查被告黃韋澤、李蔡銘豈、
    劉佳勇、麥佳豪前未有因參與本案同一詐欺集團為詐欺取財
    犯行而遭起訴詐欺取財及參與犯罪組織罪而繫屬於法院之案
    件，有臺灣高等法院被告前案紀錄表在卷可查，被告參與本
    案詐騙組織後之首次犯行，揆諸上揭說明，應論以參與犯罪
    組織罪。
　㈡核被告黃韋澤所為如犯罪事實㈠所示之犯行，係犯組織危害
    防制條例第3條第1項後段之參與犯罪組織罪、刑法第216條
    、第211條之行使偽造公文書罪、同法第339條之4第1項第1
    、2款三人以上共同冒用公務員名義共同犯詐欺取財罪、洗
    錢防制法第14條第1項洗錢罪；就犯罪事實㈡所示之犯行，
    係犯刑法第216條、第211條之行使偽造公文書罪、同法第33
    9條之4第1項第1、2款三人以上共同冒用公務員名義共同犯
    詐欺取財罪、同法第339條之2第1項之以不正方法由自動付
    款設備取財罪、洗錢防制法第14條第1項洗錢罪。
　㈢核被告李蔡銘豈所為如犯罪事實㈡所示之犯行，係犯組織犯
    罪防制條例第3條第1項後段之參與犯罪組織罪、刑法第216
    條、第211條之行使偽造公文書罪、同法第339條之4第1項第
    1、2款三人以上共同冒用公務員名義共同犯詐欺取財罪、同
    法第339條之2第1項之以不正方法由自動付款設備取財罪、
    洗錢防制法第14條第1項洗錢罪。
　㈣核被告劉佳勇所為如犯罪事實㈡所示之犯行，係犯組織犯罪
    防制條例第3條第1項後段之參與犯罪組織罪、刑法第216條
    、第211條之行使偽造公文書罪、同法第339條之4第1項第1
    、2款三人以上冒用公務員名義共同犯詐欺取財罪、同法第3
    39條之2第1項之以不正方法由自動付款設備取財罪、洗錢防
    制法第14條第1項洗錢罪；犯罪事實㈢所示之犯行，係犯刑
    法第339條之4第1項第1、2款三人以上冒用公務員名義共同
    犯詐欺取財罪、同法第339條之2第1項之以不正方法由自動
    付款設備取財罪、洗錢防制法第14條第1項洗錢罪；犯罪事
    實㈣、㈤所示之犯行，均係犯刑法339條之4第2項、1項第1、
    2款三人以上冒用公務員名義共同犯詐欺取財未遂罪。
　㈤核被告麥佳豪如犯罪事實㈢所示之犯行，係犯組織犯罪防制
    條例第3條第1項後段之參與犯罪組織罪、刑法第339條之4第
    1項第1、2款三人以上冒用公務員名義共同犯詐欺取財罪、
    同法第339條之2第1項之以不正方法由自動付款設備取財罪
    、洗錢防制法第14條第1項洗錢罪；犯罪事實㈣、㈤所示之犯
    行，均係犯刑法339條之4第2項、1項第1、2款三人以上冒用
    公務員名義共同犯詐欺取財未遂罪。
　㈥按共同正犯，本係互相利用，以達共同目的，並非每一階段
    行為，各共同正犯均須參與，而共同實施犯罪行為，在合同
    意思範圍以內，相互利用他人之行為，以達其犯罪之目的，
    原不必每一階段行為均經參與，祇須分擔犯罪行為之一部，
    即應對於全部所發生之結果共同負責；另按共同正犯之意思
    聯絡，原不以數人間直接發生者為限，即有間接之聯絡者，
    亦包括在內。又共同正犯之所以適用「一部行為全部責任」
    ，即在於共同正犯間之「相互利用、補充關係」，若他共同
    正犯之前行為，對加入之事中共同正犯於構成要件之實現上
    ，具有重要影響力，即他共同正犯與事中共同正犯對於前行
    為與後行為皆存在相互利用、補充關係，自應對他共同正犯
    之前行為負責。被告黃韋澤就犯罪事實㈠與同案被告黃志偉
    、許翰杰、吳家頣、暱稱「全方位」、「天雷」間；被告黃
    韋澤、劉佳勇、李蔡銘豈就犯罪事實㈡與同案被告黃志偉、
    許翰杰、黃玟瑄間；被告劉佳勇、麥佳豪就犯罪事實㈢與同
    案被告黃志偉、許翰杰、朱子涵、邱怡文間；被告劉佳勇、
    麥佳豪就犯罪事實㈣、㈤各與同案被告黃志偉、許翰杰、朱
    子涵間；均有犯意聯絡及行為分擔，均為共同正犯。
　㈦被告黃韋澤就犯罪事實㈠㈡所示2 次行為針對同一被害人，係
    一行為同時觸犯組織犯罪防制條例第3條第1項後段參與犯罪
    組織、刑法第216條、第211條之行使偽造公文書罪、同法33
    9條之4第1項第1、2款冒用公務員、三人以上詐欺取財、同
    法第339條之2第1項之以不正方法由自動付款設備取財、洗
    錢防制法第14條第1項洗錢，依刑法第55條規定，從一較重
    之加重詐欺罪處斷。被告就犯罪事實㈠㈡以列印方式偽造之
    上開公文書為高度之行使偽造公文書所吸收，不另論罪。
　㈧被告李蔡銘豈、劉佳勇就犯罪事實㈡所示犯行，係一行為同
    時觸犯組織犯罪防制條例第3條第1項後段參與犯罪組織、刑
    法刑法第216條、第211條之行使偽造公文書罪、同法339條
    之4第1項第1、2款冒用公務員、三人以上詐欺取財、同法第
    339條之2第1項之以不正方法由自動付款設備取財、洗錢防
    制法第14條第1項洗錢，依刑法第55條規定，從一較重之加
    重詐欺罪處斷。
　㈨被告劉佳勇就犯罪事實㈢所示犯行，係一行為同時觸犯織、
    刑法339條之4第1項第1、2款冒用公務員、三人以上詐欺取
    財、同法第339條之2第1項之以不正方法由自動付款設備取
    財、洗錢防制法第14條第1項洗錢，依刑法第55條規定，從
    一較重之加重詐欺罪處斷。
　㈩被告麥佳豪就犯罪事實㈢所示犯行，係一行為同時觸犯組織
    犯罪防制條例第3條第1項後段參與犯罪組織、刑法339條之4
    第1項第1、2款冒用公務員、三人以上詐欺取財、同法第339
    條之2第1項之以不正方法由自動付款設備取財、洗錢防制法
    第14條第1項洗錢，依刑法第55條規定，從一較重之加重詐
    欺罪處斷。
　被告劉佳勇、麥佳豪所為上揭各罪間，係侵害不同被害人之
    財產法益，犯意各別、行為互殊，應分論併罰。
　被告劉佳勇、麥佳豪已著手本案犯罪事實㈣、㈤所示犯行而不
    遂，為未遂犯，依刑法第25條第2項之規定，按既遂犯之刑
    減輕之。
　按組織犯罪防制條例第8條第1項規定「犯第3條之罪…偵查及
    審判中均自白者，減輕其刑」；洗錢防制法第16條第2項規
    定：「犯前2條之罪，於偵查或審判中自白者，減輕其刑」
    ，被告被告黃韋澤、李蔡銘豈、劉佳勇、麥佳豪，對其所犯
    參與犯罪組織罪，曾於偵查及審判中自白；亦自白其將詐欺
    不法款項提領後逐層轉交而予以隱匿之洗錢事實，於偵查及
    審判中對上述犯行均坦承不諱，原應依上開規定減輕其刑。
    然被告既從一重之加重詐欺罪處斷，且該重罪並無法定減刑
    事由，自無從再適用上開條項規定減刑，但本院於量刑時一
    併審酌。
　被告黃韋澤之辯護人固為被告黃韋澤辯護，主張被告黃韋澤
    之祖母於110年10月23日去世，被告黃韋澤因急於分擔家庭
    經濟負擔而誤陷詐騙集團陷阱與收水行為，有情堪憫恕之情
    狀。惟刑法第59條規定犯罪之情狀可憫恕者，得酌量減輕其
    刑，其所謂「犯罪之情狀」，與同法第57條規定科刑時應審
    酌之一切情狀，並非有截然不同之領域，於裁判上酌減其刑
    時，應就犯罪一切情狀（包括第57條所列舉之10款事項），
    予以全盤考量，審酌其犯罪有無可憫恕之事由，即有無特殊
    之原因與環境，在客觀上足以引起一般同情，以及宣告法定
    低度刑，是否猶嫌過重等以為判斷（最高法院80年度台上字
    第3694號、80年度台覆字第39號刑事判決意旨參照）；刑法
    第59條之酌量減輕其刑，必須犯罪另有特殊之原因與環境等
    ，在客觀上足以引起一般同情，認為即予宣告法定最低度刑
    期猶嫌過重者，始有其適用，至行為人犯罪之動機、目的、
    犯罪之手段、犯罪後所生之損害、犯罪後之態度等，僅屬得
    於法定刑內審酌量刑之事項，非酌量減輕之理由（最高法院
    51年台上字第899 號判例意旨參照），查被告黃韋澤於警詢
    時供稱其於110年6月間即加入詐騙集團等語，其於本案於11
    0年9月8日及9月9日為犯罪事實㈠及110年9月10日為犯罪事
    實㈡犯行，均在其祖母去世之前，並非如辯護人所述在親人
    去世之特殊情況下而犯本案，再者縱其是因家庭經濟狀況不
    佳而為本案犯行，然此屬其犯罪動機，並無其他特殊之原因
    與環境導致其為本案犯行，客觀上並無可引起他人憫恕之處
    ，顯與刑法第59條規定之「情堪憫恕」要件不符，自無從依
    該條規定酌減其刑，然其犯罪之動機，本院於量刑時自應一
    併審酌。
　爰審酌被告黃韋澤、李蔡銘豈、劉佳勇、麥佳豪對本案被害
    人所造成財產上損害之程度，並考量被告黃韋澤、李蔡銘豈
    、劉佳勇、麥佳豪於詐騙集團中擔任車手及收水等工作，均
    非集團中核心指揮之人，及被告黃韋澤已與被害人吳梁束卿
    調解成立於111年11月2日給付被害人吳梁束卿14萬3000元；
    被告李蔡銘豈已與被害人吳梁束卿調解成立，承諾於分期給
    付賠償被害人吳梁束卿14萬3000元；被告劉佳勇已與被害人
    吳梁束卿、林月明調解成立，承諾分期給付賠償被害人吳梁
    束卿14萬3000元，分期給付賠償被害人林月明13萬元，有本
    院調解程序筆錄在卷可稽（見本院111年度原訴字第18號卷
    二第533頁至第537頁、本院111年原附民字第12號卷第23頁
    至第24頁），被告麥佳豪則未能與被害人達成和解。復衡以
    ①被告黃韋澤自述高中畢業，有餐飲證照，目前未婚、無子
    女，自己獨居，在火鍋店工作，每月收入為3 、4 萬元，除
    生活開銷外，每月尚有其他案件要賠償被害人，每月1萬元
    ；②被告李蔡銘豈自述國中畢業，有寵物美容技術及證照，
    目前未婚、無子女，入所前與奶奶同住於租屋處，從事寵物
    美容工作，每月收入為2 、3 萬元，除了生活開銷之外，每
    月要照顧奶奶，並給媽媽一些費用，金額不一定，此外沒有
    其他貸款或負債；③被告劉佳勇自述高中畢業，有餐飲證照
    ，目前未婚、無子女，與爸爸、媽媽同住於租屋處，從事水
    電工作，每月收入為35000元，除了生活開銷之外，每月要
    給家人15000元，此外每月尚有銀行的債務須清償；被告麥
    佳豪自述大學肄業，沒有其他專門技術或證照，目前未婚、
    無子女，入所前與媽媽、姐姐、姐姐的女兒同住於租屋處，
    從事水電工作，每月收入為4萬元，除了生活開銷之外，薪
    水全部都給家人，現在媽媽及姐姐去附近的店家打工，姐姐
    患有精神疾病，此外每月尚有銀行的貸款須清償等生活經濟
    狀況，與被告犯罪之動機、目的、手段、素行、犯後態度及
    被害人之意見等一切情狀，各分別量處如附表所示之刑，並
    就被告劉佳勇、麥佳豪合併定其應執行刑如主文所示。
　又被告黃韋澤之辯護人固為告黃韋澤辯護，主張予被告黃韋
    澤緩刑宣告。惟按受二年以下有期徒刑、拘役或罰金之宣告
    ，而未曾因故意犯罪受有期徒刑以上刑之宣告或曾因故意犯
    罪受有期徒刑以上刑之宣告，執行完畢或赦免後，五年以內
    未曾因故意犯罪受有期徒刑以上刑之宣告，認以暫不執行為
    適當者，得宣告緩刑，刑法第74條規定甚明。是凡在判決前
    因故意犯罪已受有期徒刑以上刑之宣告併諭知緩刑確定者，
    於緩刑期滿前即不合於宣告緩刑之條件，不得於後案再宣告
    緩刑。本案被告黃韋澤前因110年12月17日之犯行業經臺灣
    臺北地方法院於111年6月10日以111年度簡字第1051號判處
    有期徒刑6月、緩刑5年確定，有該刑事判決及臺灣高等法院
    被告前案紀錄表在卷可參，是依前揭說明，被告黃韋澤就本
    案犯行自不符合緩刑宣告之要件，辯護人前揭主張，於法無
    據，附此敘明。
五、沒收：
　㈠扣案偽造之「臺灣臺北地方法院法院清查」文書（清查公證
    款金額分別為30萬元、50萬元）貳紙（影本見110年度他字
    第2442號卷第85-87頁），係詐欺集團成員所偽造，經本案
    共同被告吳家頣、李蔡銘豈分別於110年9月9月、10日交付
    予被害人吳梁束卿而行使，已非被告等人所有之物，惟其上
    偽造之公印文應依刑法第219條之規定，不問屬於犯人與否
    ，宣告沒收。
　㈡供犯罪所用之物：
　⒈扣案iPhone手機1支（IMEI：000000000000000、00000000000
    0000）為被告黃韋澤所有，其置入其母親所申辦之00000000
    00號門號SIM卡，供本案犯罪所用之物，業據被告黃韋澤於
    警詢時供承明確（見111年度偵字第6077號卷一第146頁、第
    249頁），爰依刑法第38條第2項前段宣告沒收。
　⒉扣案iPhone7手機1支（IMEI：000000000000000，含門號0000
    000000號SIM卡），為詐騙集團給予被告劉佳勇，供本案犯
    罪所用之物，業據被告劉佳勇於警詢時供述明確（見見110
    年度偵字第15557卷一第36頁），爰依刑法第38條第2項前段
    宣告沒收。
　⒊被告李蔡銘豈固經警方扣得手機2支，惟並證據可認其使用其
    中之手機於本案犯罪之中，爰不予沒收。　
　㈢犯罪所得：
　⒈被告黃韋澤於警詢時供稱其因本案犯罪事實㈠㈡大概領了7千
    多元之酬庸等語（見111年度偵字第6077號卷一第150頁），
    其所述7千多元，為不確定之金額，依有疑唯利被告之原則
    ，本院認其此次犯罪所得為7000元，並未扣案，爰依刑法第
    38條之1第1項、第3項之規定宣告沒收，於全部或一部不能
    沒收或不宜執行沒收時，追徵其價額。
　⒉被告李蔡銘豈於警詢時供稱其未因本案獲得報酬（見110年度
    偵字第15557號卷一第25頁），此外並無其他證據可認被告
    李蔡銘豈於本案獲有犯罪所得。
　⒊被告劉佳勇雖於警詢時供稱，其本次在彰化取款（指110年9
    月10日）原本說好半個月結算1次，但九月底的時候因為其
    有其他詐欺案件被通知作筆錄，所以上手給其6、7千元當作
    補貼，以及補貼車資；110年12月7日及12月8日則沒有報酬
    等語（見110年度偵字第15557號卷一第39-40、46頁）；於
    偵查中供稱其當車手報酬1件3000元，領比較多會加，報酬
    一般3000到5000元；110年12月7日當天只有給其車資，因為
    7日的薪水會在8日下午發，但其8日就在臺中被拘提了等語
    （見110年度偵字第15557號卷二第164頁），依被告勇佳勇
    上開所述，其於九月底時雖有從詐騙集團中獲得6、7千元之
    補貼，然此款項應是原本說好的半個月結算之金錢，並不完
    全為其參與本案犯罪事實㈡之犯罪所得，而依有疑唯利被告
    之原則，認被告劉佳勇於犯罪事實㈡所得報酬應為3000元，
    此為其於犯罪事實犯罪事實㈡之犯罪所得，未扣案，爰依刑
    法第38條之1第1項、第3項之規定宣告沒收，於全部或一部
    不能沒收或不宜執行沒收時，追徵其價額。此外並無證據可
    認被告劉佳勇因本案犯罪事實㈢、㈣、㈤犯行而獲有犯罪所得
    ，附此敘明。
　⒋被告麥佳豪於警詢時供稱，其於110年12月7日有拿到薪水1萬
    8800元等語（見111年度偵字第7516號卷第28頁），該1萬88
    00元為其本案犯罪事實㈢之犯罪所得，並未扣案，爰依刑法
    第38條之1第1項、第3項之規定宣告沒收，於全部或一部不
    能沒收或不宜執行沒收時，追徵其價額。此外並無證據可認
    被告劉佳勇因本案犯罪事實㈣、㈤犯行而獲有犯罪所得，亦
    附此敘明。
　㈣被害人吳梁束卿所交付之金錢共80萬元，即其帳戶遭提領之2
    0萬元；害人林月明帳戶遭提領之金錢共80萬140元，均為本
    案洗錢之標的，經本案被告黃韋澤、李蔡銘豈、劉佳勇、麥
    佳豪移轉上繳，均未能實際合法發還被害人，但本院考量被
    告黃韋澤、李蔡銘豈、劉佳勇、麥佳豪等人均係為詐騙集團
    向被害人取錢、取物及提領、收錢、交錢，僅於其中獲取如
    上所述幾千至1萬8800元不等之報酬，且已本院宣告沒收如
    上所述，均是聽從上游指示而為本案犯行，非居於核心主導
    犯罪之地位，若就本案洗錢標的予以宣告沒收，尚屬過苛，
    爰依刑法第38條之2第2項之規定，不予宣告沒收。
據上論斷，應依刑事訴訟法第273條之1第1項、第299條第1 項前
段、第310條之2、第454條第1項，判決如主文。
本案經檢察官廖偉志提起公訴、檢察官林士富到庭執行職務。
中　　華　　民　　國　　111 　年　　11　　月　　23　　日
                   刑事第三庭  法  官  李淑惠
以上正本證明與原本無異。
如不服本判決應於收受判決後20日內向本院提出上訴書狀，並應
敘述具體理由；其未敘述上訴理由者，應於上訴期間屆滿後20日
內向本院補提理由書（均須按他造當事人之人數附繕本）「切勿
逕送上級法院」。
告訴人或被害人對於判決如有不服具備理由請求檢察官上訴者，
其上訴期間之計算係以檢察官收受判決正本之日期為準。
中　　華　　民　　國　　111 　年　　11　　月　　23　　日
                               書記官  黃國源　　
附表
編號 犯罪事實 所犯罪名及處罰  1 犯罪事實欄㈠㈡ 黃韋澤犯三人以上共同冒用公務員名義犯詐欺取財罪，處有期徒刑壹年貳月。偽造之「臺灣臺北地方法院法院清查」文書貳紙（清查公證款金額分別為30萬元、50萬元）上公印文各壹枚均沒收。扣案之iPhone手機壹支（IMEI：○○○○○○○○○○○○○○○、○○○○○○○○○○○○○○○）沒收。未扣案之犯罪所得新臺幣柒仟元沒收，於全部或一部不能沒收或不宜執行沒收時，追徵其價額。 2 犯罪事實欄㈡ 李蔡銘豈犯三人以上共同冒用公務員名義犯詐欺取財罪，處有期徒刑壹年壹月。偽造之「臺灣臺北地方法院法院清查」文書壹紙（清查公證款金額為50萬元）上公印文壹枚沒收。   劉佳勇犯三人以上共同冒用公務員名義犯詐欺取財罪，處有期徒刑壹年壹月。偽造之「臺灣臺北地方法院法院清查」文書壹紙（清查公證款金額為50萬元）上公印文壹枚沒收。扣案之iPhone7手機壹支（IMEI：○○○○○○○○○○○○○○○，含門號○○○○○○○○○○號SIM卡壹個）沒收。未扣案之犯罪所得新臺幣參仟元，於全部或一部不能沒收或不宜執行沒收時，追徵其價額。  3 犯罪事實欄㈢ 劉佳勇犯三人以上共同冒用公務員名義犯詐欺取財罪，處有期徒刑壹年參月。扣案之iPhone7手機壹支（IMEI：○○○○○○○○○○○○○○○，含門號○○○○○○○○○○號SIM卡壹個）沒收。   麥佳豪犯三人以上共同冒用公務員名義犯詐欺取財罪，處有期徒刑壹年伍月。未扣案之犯罪所得新臺幣壹萬捌仟捌佰元沒收，於全部或一部不能沒收或不宜執行沒收時，追徵其價額。 4 犯罪事實欄㈣ 劉佳勇犯三人以上共同冒用公務員名義犯詐欺取財未遂罪，處有期徒刑捌月。扣案之iPhone7手機壹支（IMEI：○○○○○○○○○○○○○○○，含門號○○○○○○○○○○號SIM卡壹個）沒收。   麥佳豪犯三人以上共同冒用公務員名義犯詐欺取財未遂罪，處有期徒刑捌月。  5 犯罪事實欄㈤ 劉佳勇犯三人以上共同冒用公務員名義犯詐欺取財未遂罪，處有期徒刑捌月。扣案之iPhone7手機壹支（IMEI：○○○○○○○○○○○○○○○，含門號○○○○○○○○○○號SIM卡壹個）沒收。   麥佳豪犯三人以上共同冒用公務員名義犯詐欺取財未遂罪，處有期徒刑捌月。 

附錄本案論罪科刑法條
【組織犯罪防制條例第3條第1項】　　　　　　　　　　　　　發起、主持、操縱或指揮犯罪組織者，處三年以上十年以下有期徒刑，得併科新臺幣一億元以下罰金；參與者，處六月以上五年以下有期徒刑，得併科新臺幣一千萬元以下罰金。但參與情節輕微者，得減輕或免除其刑。
【中華民國刑法第211條】
（偽造變造公文書罪）
偽造、變造公文書，足以生損害於公眾或他人者，處一年以上七
年以下有期徒刑。
【中華民國刑法第216條】
（行使偽造變造或登載不實之文書罪）
行使第二百一十條至第二百一十五條之文書者，依偽造、變造文
書或登載不實事項或使登載不實事項之規定處斷。
【中華民國刑法第339條之2】
（違法由自動付款設備取得他人之物之處罰）
意圖為自己或第三人不法之所有，以不正方法由自動付款設備取
得他人之物者，處三年以下有期徒刑、拘役或三十萬元以下罰金
。
以前項方法得財產上不法之利益或使第三人得之者，亦同。
前二項之未遂犯罰之。
【中華民國刑法第339條之4】
犯第三百三十九條詐欺罪而有下列情形之一者，處一年以上七年
以下有期徒刑，得併科一百萬元以下罰金：
一、冒用政府機關或公務員名義犯之。
二、三人以上共同犯之。
三、以廣播電視、電子通訊、網際網路或其他媒體等傳播工具，
    對公眾散布而犯之。
前項之未遂犯罰之。
【洗錢防制法第2條】
本法所稱洗錢，指下列行為：
一、意圖掩飾或隱匿特定犯罪所得來源，或使他人逃避刑事追訴
    ，而移轉或變更特定犯罪所得。
二、掩飾或隱匿特定犯罪所得之本質、來源、去向、所在、所有
    權、處分權或其他權益者。
三、收受、持有或使用他人之特定犯罪所得。
【洗錢防制法第14條】
有第二條各款所列洗錢行為者，處七年以下有期徒刑，併科新臺
幣五百萬元以下罰金。
前項之未遂犯罰之。
前二項情形，不得科以超過其特定犯罪所定最重本刑之刑。